臺灣高等法院刑事判決
109年度上訴字第92號
上  訴  人  
即  被  告  洪品洋（原名洪文博）



選任辯護人  王鈴毓律師                                
上列上訴人即被告因違反毒品危害防制條例案件，不服臺灣桃園
地方法院108年度訴字第270號，中華民國108年7月26日第一審判
決（起訴案號：臺灣桃園地方檢察署107年度偵字第28487號），
提起上訴，本院判決如下：
    主  文
上訴駁回。
    事  實
一、洪品洋明知如附表編號一、二所示之「彩虹菸」，含有毒品
    危害防制條例所規定之第三級毒品，依法不得販賣，竟意圖
    營利，先於民國107年10月18日晚間以如附表編號三所示之
    行動電話，在「WECHAT」通訊軟體公開群組中，以「我太帥
    了萬人愛」之暱稱，發送「拋售彩虹菸」之販毒訊息，供該
    群組內不特定人觀覽，欲伺機販售。嗣經新北市政府警察局
    新莊分局員警陳建瑜，於該群組內發現上開訊息，遂於107
    年10月18日晚間8時34分許至同年月19日晚上7時26分許之間
    ，使用「跳速」之暱稱，以「WECHAT」通訊軟體陸續與洪品
    洋聯繫，雙方議定以每包新臺幣（下同）5,300元之價格販
    賣彩虹菸1包（內有彩虹菸18支，即如附表編號一、二所示
    ）。洪品洋遂聯繫友人秦國豪（經原審判處有期徒刑1年10
    月，緩刑5年確定），邀約秦國豪一同販賣彩虹菸予「跳速
    」，獲得秦國豪之同意後，於107年10月19日晚間8時30分許
    ，洪品洋、秦國豪即意圖營利，共同基於販賣第三級毒品之
    犯意聯絡，一同攜帶如附表編號一、二所示之彩虹菸前往約
    定交易地點之桃園市○○區○○路000號前，洪品洋與員警陳建
    瑜確認身分後，陳建瑜先給付5,300元給洪品洋，洪品洋即
    暗示彩虹菸係放置於秦國豪身上，陳建瑜旋即表明身分，與
    支援警力當場逮捕洪品洋、秦國豪，並於秦國豪身上扣得如
    附表編號一、二所示之彩虹菸1包（共18支），以及洪品洋
    所有如附表編號三所示、供其與員警陳建瑜聯絡販賣毒品事
    宜所用之行動電話1支（含SIM卡1張），始查悉上情。
二、案經新北市政府警察局新莊分局移送臺灣桃園地方檢察署檢
    察官偵查起訴。
    理  由
壹、證據能力：
一、按被告以外之人於審判外之陳述，雖不符刑事訴訟法第159
    條之1至第159條之4之規定，而經當事人於審判程序同意作
    為證據，法院審酌該言詞陳述或書面陳述作成時之情況，認
    為適當者，亦得為證據，刑事訴訟法第159條之5第1項定有
    明文。本判決所引用被告以外之人於審判外作成之供述證據
    ，檢察官、被告洪品洋及其辯護人於本院審判程序均表示同
    意有證據能力等語（見本院卷第74至75頁），本院審酌該等
    證據資料製作時之情況，尚無違法取得及證明力明顯過低之
    瑕疵，認以之作為證據應屬適當，且各該證據均經本院於審
    判期日依法進行證據之調查、辯論，被告於訴訟上之防禦權
    ，已受保障，故該等證據資料均有證據能力。
二、至於本判決其餘所依憑認定被告犯罪事實之各項非供述證據
    ，並無公務員違反法定程序取得之情形，依刑事訴訟法第15
    8條之4規定之反面解釋，均具有證據能力。
貳、實體部分：
一、認定犯罪事實所憑之證據及理由：
　㈠訊據上訴人即被告洪品洋於警詢、偵查、原審及本院審理時
    對於上揭犯罪事實均坦承不諱（見107年度偵字第28487號卷
    <下稱偵卷>第6至8頁、第9頁反面、第51頁，原審卷第60頁
    、第111頁反面，本院卷第79頁），並據原審共同被告秦國
    豪於警詢、偵查及原審審理時供述與洪品洋共同販賣毒品等
    情甚詳（見偵卷第12至13頁、第88頁，原審卷第60、112頁
    反面），核與員警陳建瑜製作之職務報告內容相符（見偵卷
    第15頁），並有被告所張貼之販毒訊息翻拍照片（見偵卷第
    32頁）、員警陳建瑜與被告對話訊息內容手機畫面翻拍照片
    （見偵卷第28至29頁、第32至37頁）、刑案現場照片（見偵
    卷第30至31頁）在卷可稽，另有如附表編號一、二所示之彩
    虹菸1包（共18支）、如附表編號三所示被告所有、供其與
    員警陳建瑜聯絡販賣毒品事宜所用之行動電話1支扣案可資
    佐證；且扣案之彩虹菸經以氣相層析質譜儀法檢驗，均檢出
    第三級毒品成分（成分、重量詳如附表編號一、二所示），
    亦有臺北榮民總醫院107年11月30日北榮毒鑑字第C0000000
    號毒品成分鑑定書1份（見偵卷第79頁）在卷足稽，足徵被
    告之任意性自白與事實相符。
　㈡又販賣毒品係違法行為，非可公然為之，且有其獨特之販售
    通路及管道，復無一定之公定價格，容易增減分裝份量，是
    其各次買賣之價格，當亦各有差異，或隨供需雙方之資力、
    關係之深淺、需求之數量、貨源之充裕與否、販賣者對於資
    金之需求程度如何，以及政府查緝之態度，為各種不同之風
    險評估，而為機動性之調整，是其價格標準，自非一成不變
    ，且販賣者從各種「價差」或「量差」或「純度」謀取利潤
    方式，亦有差異，然其所圖利益之非法販賣行為目的，則屬
    相同，並無二致。況依一般民眾普遍認知，毒品價格非低、
    取得不易，且毒品之非法交易，向為政府查禁森嚴且重罰不
    寬貸，衡諸常情，倘非有利可圖，殊無甘冒持有毒品遭查獲
    、重罰之極大風險，無端親送至交易處所，或以自身住居所
    附近為交易處所之理。從而，舉凡有償交易，除足反證其確
    另基於某種非圖利本意之關係外，通常尚難因無法查悉其買
    進、賣出之差價，而推諉無營利之意思，或阻卻販賣犯行之
    追訴。故凡為販賣之不法行為者，其販入之價格必較售出之
    價格低廉，而有從中賺取買賣差價牟利之意圖及事實，應屬
    符合論理法則而不違背社會通常經驗之合理判斷。被告為智
    識正常之人，其對於毒品價格昂貴，取得不易，毒品交易為
    政府檢警機關嚴予取締之犯罪，法律並就此懸有重典處罰，
    當知之甚稔，足認被告確有以取得價差或量差之方式謀取利
    潤，核與前述常情並無悖離，再佐以被告於原審審理時坦承
    ：我與佯裝買家之員警講好1包是5,300元，我要回給上手4,
    800元，中間差價500元就是我的獲利等語（見原審卷第111
    至112頁），足認被告因販賣彩虹菸而可獲取差價金錢，故
    被告主觀上具有營利之意圖，至屬明確。
　㈢綜上，本案事證明確，被告犯行堪以認定，應依法論科。
二、論罪：
　㈠按刑事偵查技術上所謂之「釣魚」，係指對於原已犯罪或具
    有犯罪故意之人，以設計引誘之方式，迎合其要求，使其暴
    露犯罪事證，再加以逮捕或偵辦者而言。此乃純屬偵查犯罪
    技巧之範疇，並未違反憲法對於基本人權之保障，且於公共
    利益之維護有其必要性。警方為求破案，授意執勤員警佯裝
    購毒而與毒販聯繫，經毒販允諾，依約攜帶毒品交付予佯裝
    購毒之人，旋為埋伏員警當場查獲者，於此誘捕偵查案件，
    販毒者雖有販毒之故意，且依約攜帶毒品前往交付，並已著
    手實施販毒之行為，然因係受員警引誘偽稱欲購買毒品，員
    警原無買受毒品之意思，其虛與買賣毒品，意在辦案，以求
    人贓俱獲，伺機逮捕，實際上不能真正完成買賣毒品之行為
    ，而應僅論以販賣毒品未遂罪（最高法院93年度台上字第11
    59號判決、最高法院85年度第4次刑庭會議決議意旨參照）
    。如附表編號一、二所示之彩虹菸，均檢出第三級毒品，依
    毒品危害防制條例第2條第2項第3款規定，均不得販賣，被
    告係自行於通訊軟體公開群組張貼販售彩虹菸之訊息，足見
    被告原已具有販賣毒品之犯罪故意，承辦員警見狀與其聯繫
    ，僅係以誘捕之方式予以查緝，並非對於原不具犯罪故意之
    人挑唆、引誘其犯罪，自非不法之偵查作為；然承辦員警之
    目的既然在誘使被告出面予以緝捕，不可能真正與被告完成
    毒品交易行為，被告亦經由員警當場查獲，而未完成販賣毒
    品行為，是核被告所為，係犯毒品危害防制條例第4條第6項
    、第3項之販賣第三級毒品未遂罪。被告與秦國豪就販賣第
    三級毒品之犯行，有犯意聯絡及行為分擔，均為共同正犯。
    被告已著手實施販賣第三級毒品之犯行，惟未生販出毒品之
    結果，其犯罪尚屬未遂，爰依刑法第25條第2項之規定，按
    既遂犯之刑度減輕其刑。至於被告所販賣如附表編號一、二
    所示之第三級毒品合計總淨重僅為18.0738公克（計算式：1
    .0042+17.0696＝18.0738），並未逾毒品危害防制條例第11
    條第5項「純質淨重20公克以上」之標準，自不另構成該條
    項之持有第三級毒品純質淨重20公克以上之罪名，爰予敘明
    。
　㈡按毒品危害防制條例第17條第2項規定：「犯第4條至第8條之
    罪於偵查及審判中均自白者，減輕其刑」，其立法目的係為
    使犯該條例第4條至第8條案件之刑事訴訟程序儘早確定，並
    鼓勵被告自白認罪，以開啟其自新之路，爰對犯上開罪名之
    被告，於偵查及審判中均自白時，採行寬厚之刑事政策。所
    謂「自白」乃指被告於刑事追訴機關發覺其犯行後，自動供
    述不利於己之犯罪事實之謂（最高法院101年度台上字第473
    號判決參照）。被告於警詢、偵查、原審及本院審理時均坦
    承販賣如附表編號一、二所示之第三級毒品予喬裝買家之員
    警，而遭查獲等情，應依毒品危害防制條例第17條第2項規
    定，予以減輕其刑。被告有前述2種以上刑之減輕事由，應
    依法遞減之。
　㈢刑法第59條規定：犯罪之情狀顯可憫恕，認科以最低度刑仍
    嫌過重者，得酌量減輕其刑，考其立法理由謂：科刑時原即
    應依第57條規定審酌一切情狀，尤應注意該條各款所列事項
    ，以為量刑標準。則本條所謂「犯罪之情狀可憫恕」，自係
    指裁判者審酌第57條各款所列事項以及其他一切與犯罪有關
    之情狀之結果，認其犯罪足堪憫恕者而言，即必於審酌一切
    之犯罪情狀，在客觀上顯然足以引起一般同情，認為縱予宣
    告法定最低刑度猶嫌過重者，始有其適用。而毒品之危害，
    除戕害施用者之身心健康外，並造成整體國力之實質衰減，
    復因毒品施用者為取得購買毒品所需之金錢，亦衍生家庭、
    社會治安問題，因之政府近年來為革除毒品之危害，除於相
    關法令訂定防制及處罰之規定外，並積極查緝毒品案件及於
    各大媒體廣泛宣導反毒，被告為智識正常且有社會歷練經驗
    之人，對此應知之甚詳。辯護人雖以本案查獲之彩虹菸內所
    含之「氯乙基卡西酮」及「1-氯苯基-2-（1-吡咯烷基）-1-
     戊酮」成分於106年10月27日及107年7月11日始經行政院公
    告新增列管為第三級毒品，被告行為時年僅19歲，涉世未深
    ，又無任何毒品前科，且其尿液檢驗結果為陰性，足證未曾
    施用任何毒品，顯係誤觸法網，觀諸被告欲販賣之毒品數量
    微小，倘完成交易僅能實際獲得500元蠅頭小利，犯罪情節
    與專門走私或販賣毒品之「大盤」、「中盤」者有益，對於
    社會秩序與國民健康所生危害顯然較低，被告犯後始終自白
    犯行，確有悔悟之意，另被告家境清寒，為中低收入戶，目
    前尚半工半讀以支付學費及生活開銷，原審判處有期徒刑1
    年11月，猶嫌過重，在客觀上足以引起一般人之同情，有情
    輕法重之憾，犯罪情狀不無可憫之處，請依刑法第59條規定
    予以減輕其刑等語。然被告縱屬家境清寒，並非不得以其他
    方式賺取正當金錢，其非僅於通訊軟體公開群組張貼販售彩
    虹菸之訊息，公然兜售毒品，使不特定人均得以瀏覽，實屬
    助長毒害流通，甚且又邀約秦國豪一同為販賣行為，更屬不
    該，而彩虹菸內所含之「氯乙基卡西酮」及「1-氯苯基-2-
    （1-吡咯烷基）-1- 戊酮」成分固於106年10月27日及107年
    7月11日始經行政院公告新增列管為第三級毒品，然被告對
    於彩虹菸含有毒品成分並非不知，是被告行為時雖年僅19歲
    、亦屬初犯，然綜衡上情，其犯罪並非出於特殊之原因與環
    境，而有顯可憫恕之情狀。再參以被告所犯販賣第三級毒品
    罪其法定刑為7年以上有期徒刑，經適用未遂及自白等減輕
    規定予以遞減之後，係得處有期徒刑1年9月以上之刑度，與
    其犯行應屬相當，核與刑法第59條所稱認科以最低刑度猶嫌
    過重之要件不符，自無依刑法第59條規定酌減其刑之餘地，
    辯護人此部分主張尚有未合，並不足採。
三、駁回上訴之理由：
　㈠原審同此認定，以被告犯販賣第三級毒品未遂罪，事證明確
    ，適用毒品危害防制條例第4條第6項、第3項、第17條第2項
    、刑法第11條、第28條、第25條第2項等規定，並以行為人
    之責任為基礎，審酌被告正值青盛之年，不思努力進取，明
    知毒品對於身心健康有莫大之戕害，竟為圖私利，販賣第三
    級毒品，危害國民身心健康及社會風氣，惟念及被告犯後始
    終坦承犯行，尚具悔悟之意，暨其素行、生活狀況、智識程
    度、犯罪之動機等一切情狀，量處有期徒刑1年11月；就沒
    收部分並說明：⑴扣案如附表編號一、二所示之第三級毒品
    ，係被告與秦國豪共同販賣之第三級毒品，被告販賣第三級
    毒品之行為既係毒品危害防制條例明文規定處罰之犯罪行為
    ，揆諸前揭說明，前揭物品即不屬同條例第18條第1項後段
    應依行政程序沒入銷燬之範圍，惟仍為不受法律保護之違禁
    物，至於包裝上開毒品之外包裝與毒品無法完全析離，須整
    體視同毒品，除鑑驗用罄之部分不予宣告沒收外，均應依刑
    法第38條第1項之規定宣告沒收；⑵扣案如附表編號三所示之
    行動電話1具，據被告供承係其與佯裝買家之員警聯繫販賣
    毒品犯罪事宜所用之物，應依毒品危害防制條例第19條第1
    項規定宣告沒收。經核其認事用法並無違誤，量刑亦屬妥適
    。
　㈡被告上訴意旨以原審量刑過重，請從輕量刑，辯護人則主張
    被告犯罪情狀有可憫恕之處，請依刑法第59條減輕其刑，撤
    銷原判決，另為被告較輕之量刑等語。惟本件並無得適用刑
    法第59條規定酌予減輕其刑之餘地，已如前述；且刑事審判
    旨在實現刑罰權之分配的正義，故法院對有罪被告之科刑，
    應符合罪刑相當之原則，使輕重得宜，罰當其罪，以契合社
    會之法律感情，此所以刑法第57條明定科刑時應審酌一切情
    狀，尤應注意該條所列10款事項以為科刑輕重之標準，俾使
    法院就個案之量刑，能斟酌至當。至於量刑輕重，係屬事實
    審法院得依職權自由裁量之事項，苟其量刑已以行為人之責
    任為基礎，並斟酌刑法第57條各款所列情狀，而未逾越法定
    刑度或有濫用權限情事，即不得任意指為違法。原審既以行
    為人責任為基礎，於判決理由欄內詳予說明其量刑依據，且
    敘明係審酌被告之素行、生活狀況、智識程度、犯罪之動機
    暨一切情狀等情，顯已斟酌刑法第57條各款事由，並未逾越
    法定刑度，亦無違背比例原則、罪刑相當原則，客觀上不生
    量刑明顯過重之裁量權濫用情形，核屬法院量刑職權之適法
    行使，難認有何不當可言。從而被告上訴為無理由，應予駁
    回上訴。
據上論斷，應依刑事訴訟法第368條，判決如主文。
本案經檢察官高健祐提起公訴，檢察官侯千姬到庭執行職務。
中　　華　　民　　國　 109　　年　　2 　　月　　27　　日
              　  刑事第九庭審判長法　官　潘翠雪
　　　　　　　　　　　　　　　　　法　官  陳俞婷
　　　　　　　　　　　　　　　　　法　官  林庚棟
以上正本證明與原本無異。
如不服本判決，應於收受送達後20日內向本院提出上訴書狀，其
未敘述上訴之理由者並得於提起上訴後20日內向本院補提理由書
（均須按他造當事人之人數附繕本）。「切勿逕送上級法院」。
                                　書記官  彭威翔
中　　華　　民　　國　　109 　年　　2 　　月　　27　　日
附錄本案論罪科刑法條全文
毒品危害防制條例第4條
製造、運輸、販賣第一級毒品者，處死刑或無期徒刑；處無期徒
刑者，得併科新臺幣2千萬元以下罰金。
製造、運輸、販賣第二級毒品者，處無期徒刑或7年以上有期徒
刑，得併科新臺幣1千萬元以下罰金。
製造、運輸、販賣第三級毒品者，處7年以上有期徒刑，得併科
新臺幣7百萬元以下罰金。
製造、運輸、販賣第四級毒品者，處5年以上12年以下有期徒刑
，得併科新臺幣3百萬元以下罰金。
製造、運輸、販賣專供製造或施用毒品之器具者，處1年以上7年
以下有期徒刑，得併科新臺幣1百萬元以下罰金。
前五項之未遂犯罰之。
附表：
編號 扣案物品 數量 備註 一 彩虹菸 1支 香菸1支，毛重4.1393公克、淨重1.0042公克，因鑑驗取用0.1070公克（鑑定用罄），驗餘淨重0.8972公克，經鑑驗檢出第三級毒品： ①氯乙基卡西酮（Chloroethcathinone、CEC）。 ②1-氯苯基-2-（1-吡咯烷基）-1-戊酮（Cl-Alpha-PVP、Cl-PVP、C-PVP）。（臺北榮民總醫院107年11月30日北榮毒鑑字第C0000000號毒品成分鑑定書） 二 彩虹菸 17支 香菸17支，毛重19.3305公克、淨重17.0696公克，因鑑驗取用0.1313公克（鑑定用罄），驗餘淨重16.9383公克，經鑑驗檢出第三級毒品： ①氯乙基卡西酮（Chloroethcathinone、CEC）。 ②1-氯苯基-2-（1-吡咯烷基）-1-戊酮（Cl-Alpha-PVP、Cl-PVP、C-PVP）。（臺北榮民總醫院107年11月30日北榮毒鑑字第C0000000毒品成分鑑定書號） 三 行動電話（含SIM卡1張） 1支 IMEI序號：000000000000000號；門號為0000000000號（起訴書誤載為0000000000號）